臺灣高雄地方法院刑事判決　　　　　　　 96年度易字第700號
公　訴　人　臺灣高雄地方法院檢察署檢察官
被　　　告　乙○○
　　　　　　　　　　現於臺灣高雄監獄（另案執行）
上列被告因竊盜案件，經檢察官提起公訴（96年度偵字第373 號
），本院判決如下：
    主  文
乙○○結夥三人攜帶凶器竊盜電線，未遂，處有期徒刑肆月，如
易科罰金，以新台幣壹仟元折算壹日。扣案之鐵釘壹包、鐵鎚壹
支、棉繩壹條、線剪壹支，鋸子壹支及空飼料袋壹只，均沒收之
。
    事  實
一、乙○○與戊○○、甲○○（上2 人經本院另行審結）基於意
    圖為自己不法所有之犯意聯絡，於民國95年12月23日上午9
    時30分許，結夥3 人持客觀上足供凶器使用之鐵釘、鐵鎚、
    線剪、鋸子等物，共同前往高雄市楠梓區草橋高分（以下簡
    稱草橋高分）#11 左4 號桿至#11 左5 號電線桿間，先以鐵
    釘、鐵鎚、鋸子等物將拾得之木板組裝成木梯，隨將該木梯
    架設於草橋高分#11 左5 號電線桿處，推由戊○○持線剪攀
    上該木梯欲將剪斷該電線桿上之電線（為台灣電力股份有限
    公司所有，下稱台電公司），乙○○、甲○○則負責在下面
    把風。戊○○於爬上木梯尚未剪斷電線之際，適有巡邏員警
    亦巡視至此，乙○○等3 人見狀遂分頭逃逸而未遂，嗣於同
    日上午10時許，乙○○與甲○○於案發現場附近漁塭處為警
    查獲，始悉上情，並在案發現場扣得鐵釘1 包、鐵鎚1 支、
    棉繩1 條、線剪1 支，鋸子1 支及空飼料袋1 只等物，警方
    隨於同年月27日亦循線查獲戊○○。
二、案經高雄市政府警察局楠梓分局移送臺灣高雄地方法院檢察
    署檢察官偵查起訴。
    理  由
一、證人丙○○於警詢時之證述及卷附之搜索扣押筆錄、扣押物
    品目錄表、贓物認領保管單等書證，其性質雖均屬傳聞證據
    ，但經本院準備程序詢以對證據能力之意見，並於審理時予
    以提示，告以要旨，經檢察官及被告表示意見，檢察官及被
    告均未於言詞辯論終結前，對該證據內容異議，而上開證據
    與本案犯罪事實具有關連性且本院亦認為適當，爰依刑事訴
    訟法第159 條之5 第2 項規定，應具有證據能力。
二、上開犯罪事實，業據被告乙○○於警詢時坦承不諱，核與證
    人丁○○、丙○○於審理時之證述相符，並有搜索扣押筆錄
    、扣押物品目錄表及現場照片10張附卷可稽，並有扣案之物
    在卷足憑，足認被告上開自白核與事實相符，是本件事證明
    確，被告犯行堪以認定。
三、按刑法第321 條第1 項第3 款之攜帶兇器竊盜罪，係以行為
    人攜帶兇器竊盜為其加重條件，此所謂兇器，其種類並無限
    制，凡客觀上足對人之生命、身體、安全構成威脅，具有危
    險性之兇器均屬之，且祇須行竊時攜帶此種具有危險性之兇
    器為已足，並不以攜帶之初有行兇之意圖為必要（最高法院
    79年臺上字第5253號判例足資參照）。查被告乙○○攜帶之
    鐵釘、鐵鎚、線剪、鋸子各1 支，均為鐵製材質，且足供其
    持之組裝木梯並行竊剪斷電線之用，足見其質地堅硬，依社
    會一般觀念均足以對人之生命、身體安全構成威脅，在客觀
    上顯然具有危險性，應屬兇器。次按台電公司係應一般需用
    供給電能之事業經營者，為電業法所稱之電業經營者；又前
    開電纜線乃台電公司輸電、配電所應用之設備，此業據證人
    丙○○到庭證述明確，是其性質應屬該法所稱之電線。查本
    件被告乙○○與同案被告戊○○、甲○○共同將行竊用之木
    梯架上草橋高分#11 左5 號電線桿上，並已由同案被告戊○○攀爬上木梯，核其所為應屬竊盜之著手，是被告乙○○與
    同案被告戊○○2 人以前揭方式著手竊取台電公司設置供傳
    輸電力所用之電線，是其所為實已該當電業法第105 條竊取
    電線罪之構成要件甚明。檢察官就其所犯電業法部分，漏未
    論究，尚有未合，應予補充。故核被告乙○○所為，係犯刑
    法第321 條第1 項第4 款、第3 款之結夥3 人攜帶凶器之加
    重竊盜未遂罪（起訴書僅論被告涉犯刑法第321 條第1 項第
    3 款之加重竊盜罪，惟業據公訴人當庭補充被告此部份亦犯
    刑法第321 條第1 項第4 款之結夥3 人加重竊盜犯行）與電
    業法第105 條竊取電線未遂罪，其已著手於犯罪之實行而未
    遂，爰依刑法第25條第2 項規定減輕其刑。
四、至公訴意旨雖認被告乙○○此部份之犯行係構成刑法第321
    條第1 項第4 款、第3 款之加重竊盜既遂罪，然此為被告所
    堅詞否認，並辯稱：該條查扣之電纜線係戊○○撿來的等語
    。經查，本件查獲遭剪斷之5 公尺長電纜線係低壓線，而台
    電公司架設於2 座電線桿間之低壓線長度在市區有25公尺，
    在郊區則有3 、40公尺等情，業據證人丙○○於本院審理時
    證述明確，又本件被告等人因巡邏員警驟至而四散逃逸，並
    於現場遺留上開扣案等物之事實，業據被告乙○○及同案被
    告戊○○、甲○○供承不諱，核與證人丁○○於審理時之證
    述相符，並有扣案等物在卷可按，顯見被告等人於行竊當時
    確因員警突然來到遂匆忙逃逸，是茍如扣案之電線係被告等
    人當時所剪取，則現場所遺留下之電纜線應至少有25公尺以
    上，再參以證人丙○○與本院審理時證稱：該電線桿之低壓
    電纜線部分已遭全部剪斷並不在電線桿上等語（參本院卷第
    90頁），益徵扣案之5 公尺電纜線應非案發現場所失竊之電
    纜線至明，故被告上開所辯，應屬可採。此外，公訴人復未
    能舉證證明該扣案之電纜線係被告於何時、何地以何種方式
    所竊取，且證人丙○○亦證述案發當時並未接獲附近其他地
    方有電纜線遭剪斷之情事（參本院卷第89頁），是此部份既
    不能證明被告有何加重竊盜既遂之犯行，自應為有利於被告
    之認定，是公訴意旨認本件被告涉犯加重竊盜既遂罪云云，
    尚有誤會，附此敘明。
五、又電業法係以開發國家電能動力，調節電力供應，發展電業
    經營，維持合理電價，增進公共福利為其立法目的，且該法
    第105 條乃針對行為人竊盜或損壞電桿、電線、變壓器或其
    他供電設備者而設有特別處罰規定，故電業法第105 條與刑
    法加重竊盜罪二者間當屬法規競合之特別關係，應優先適用
    前揭電業法之規定。是本件被告乙○○應論以電業法第105
    條之竊取電線未遂罪，並依刑法之規定從重處斷。公訴意旨
    認應依刑法第321 條第1 項加重竊盜罪處斷，尚有未恰，惟
    其起訴基本事實相同，爰依法變更起訴法條。被告乙○○與
    同案被告戊○○、甲○○間，就上開犯行，有犯意聯絡及行
    為分擔，應論以共同正犯。爰審酌被告身強力壯，不思以正
    當途逕謀取財富，竟持凶器結夥3 人竊取非一般家用電線等
    物，已對供電事業及他人生命、身體、財產權，造成一定程
    度之危害，所為誠屬不該，量刑自不宜從寬。惟念及其犯後
    已坦承犯行，且於未剪斷電線之際即遭查獲，尚未生具體之
    危害等一切情狀，量處如主文所示之刑，並考量被告乙○○
    係國中畢業，家庭經濟狀況勉持等情，諭知以新台幣1,000
    元為易科罰金之折算標準，以示懲儆。末扣案之鐵釘1 包、
    鐵鎚1 支、棉繩1 條、線剪1 支，鋸子1 支及空飼料袋1 只
    ，為供被告犯罪所用之物，且係同案被告戊○○所有，業經
    被告供承在卷，依共犯責任共同原則，爰均依刑法第38條第
    1 項第2 款之規定宣告沒收。
據上論斷，應依刑事訴訟法第299 條第1 項前段、第300 條，電
業法第105 條，刑法第11條前段、第321 條第1 項第4 款、第3
款、第25條第2 項、第41條第1 項前段、第38條第1 項第2 款，
判決如主文。
本案經檢察官己○○到庭執行職務。
中　　華　　民　　國　　96　　年　　6 　　月　　29　　日
                  刑事第八庭  審判長法　官  李政庭
                                    法  官  賴文姍
                                    法  官  王俊彥
如不服本判決，應自收受送達之日起10日內，向本院提出上訴。
以上正本證明與原本無異。
中　　華　　民　　國　　96　　年　　6 　　月　　29　　日
                                    書記官  鄭永媚
附錄本判決論罪之法條：
電業法第105 條
 (罰則 (一) ----供電設備之竊盜或損壞)
竊盜或損壞電桿、電線、變壓器或其他供電設備者，依刑法之規
定從重處斷。
刑法第321 條第1 項
（加重竊盜罪）
犯竊盜罪而有左列情形之一者，處6 月以上、5 年以下有期徒刑
：
一  於夜間侵入住宅或有人居住之建築物、船艦或隱匿其內而犯
    之者。
二  毀越門扇、牆垣或其他安全設備而犯之者。
三  攜帶兇器而犯之者。
四  結夥三人以上而犯之者。
五  乘火災、水災或其他災害之際而犯之者。
六  在車站或埠頭而犯之者。
